【裁判字號】    97,交聲,2034
【裁判日期】    970821
【裁判案由】    聲明異議
【裁判全文】
臺灣臺中地方法院交通事件裁定        97年度交聲字第2034號
原處分機關  交通部公路總局臺中區監理所臺中市監理站
異議人即
受處分人    甲○○
上列異議人即受處分人因違反道路交通管理處罰條例案件，對於
交通部公路總局臺中區監理所臺中市監理站於民國97年7月8日所
為裁決處分（案號：裁監稽違字第裁61-HD0000000號）不服，聲
明異議，本院裁定如下：
    主  文
異議駁回。
    理  由
一、原處分機關交通部公路總局臺中區監理所臺中市監理站略以
    ：異議人即受處分人（下稱受處分人）甲○○於民國97年5
    月2日16時許，騎乘車牌號碼P2U-589號重型機車，在台中縣
    太平市○○路東平橋與特2號道路口處，因「闖紅燈（沿東
    平橋左轉特2號道路）」之違規，經台中縣警察局太平分局
    太平交通小隊依違反道路交通管理處罰條例第53條第1項當
    場舉發。嗣受處分人於期限內到案申訴，原處分機關遂於97
    年7月8日，依違反道路交通管理處罰條例第53條第1項、第
    63條第1項，以裁監稽違字第裁61-HD0000000號裁處罰鍰新
    臺幣（下同）2,700元，並記違規點數3點，逾期則依裁決書
    處罰主文規定裁處，於法並無不合等語。
二、本件受處分人聲明異議意旨略以：(1)系爭路段車流量多又沒
    有設左轉待轉區，如果在綠燈時左轉，很容易發生危險；(2)
    又此路段為大馬路，當初未設待轉區，本欠缺考慮；(3)因交
    通部近幾年都宣導機車要在待轉區等待紅燈左轉，能降低交
    通意外發生，受處分人是依照此交通規則，所以等待紅燈左
    轉；(4)盼可在此設置待轉區○○○○○路段看到意外，爰依
    法聲明異議，請求予以撤銷原處分云云。
三、按駕駛人駕駛汽車，應遵守道路交通標誌、標線、號誌之指
    示；所謂汽車，係在道路上不依軌道或電力架線而以原動機
    行駛之車輛（包括機器腳踏車），道路交通安全規則第90條
    前段、第2條第1款定有明文。又道路交通標誌標線號誌設置
    規則第206條第5款第1目規定：「圓形紅燈」之行車管制號
    誌，係表示禁止車輛通行，並不得超越停止線或進入路口。
    次按汽車駕駛人，行經有燈光號誌管制之交岔路口闖紅燈者
    ，處新台幣1800元以上5400元以下罰鍰，道路交通管理處罰
    條例第53條第1項定有明文；且汽車駕駛人駕駛汽車違反道
    路交通管理處罰條例第53條規定者，除應依該條所規定之罰
    鍰處罰外，並應分別予記違規點數3點，道路交通管理處罰
    條例第63條第1項3款亦定有明文。
四、經查：
  (一)受處分人確有於前揭時、地騎乘上開機車，因行經有燈光號
    誌管制之交岔路口闖紅燈（左轉）之違規，而經員警當場舉
    發並掣開違規通知單等情，業據受處分人自承在卷，並有台
    中縣警察局舉發違反道路交通管理事件通知單影本1紙附卷
    可憑，足徵受處分人確實有騎乘機車行經有燈光號誌管制之
    交岔路口闖紅燈之違規事實，合先敘明。
  (二)受處分人雖以該處路段未設置機車待轉區，致左轉機車因對
    向車道來車而無法通過，須待樂業路東平橋口為紅燈時，才
    能安全左轉至太平市○○號道路，受處分人違規紅燈左轉係
    為確保個人生命安全等語置辯，然按車輛面對圓形紅燈，表
    示禁止通行，不得超越停止線或進入路口，此觀道路交通標
    誌標線號誌設置規則第206條第5項1款規定即明，受處分人
    自不得於號誌顯示紅燈時超越停止線進入路口左轉彎行駛，
    是受處分人上開所辯，顯屬無據。至受處分人指該路口未設
    置機車待轉區，機車除違規紅燈左轉外，實無從左轉乙節，
    惟查系爭路口固未禁止機車左轉至太平市○○號道路，惟機
    車既不得行駛於該路段第一車道即左轉車道，台中縣太平市
    ○○路東平橋口與特2號道路口處又無機車待轉區之設置（
    參卷附台中縣太平市東平橋口與特二號道路現場照片），是
    依實際路況以觀，行駛於慢車道之機車僅得等待左方無來車
    時始行左轉，以免致生交通危險，或於該路口採二段式左轉
    ，或向前行駛至有機車待轉區之路口，再行依規定迴轉對向
    車道行駛至特2號道路口右轉，方為適法，受處分人不循此
    途，反逕自強行在該路口闖紅燈左轉彎特2號道路行駛，所
    為自屬闖紅燈之違規行為至明。受處分人徒以該路口實際路
    況僅得於紅燈時左轉為由，辯稱其係為確保個人生命安全，
    且該行為並不影響交通秩序云云，核與前揭客觀注意義務有
    違，且若遇有車輛自特2號快速路上循綠燈號誌行駛穿越該
    路口，豈非有2車交會至該路口而發生交通事故危險之虞，
    容係其個人主觀臆測之意見，尚難遽採。
  (三)再者，駕駛人駕車本即應依交通管制之規定，謹慎駕車，以
    維行車安全，避免危險發生，並保障其他用路人之安全，而
    交通號誌的設置依道路交通標誌標線號誌設置規則第4條第1
    項規定，標誌、標線、號誌之設置、養護及號誌之運轉，由
    主管機關依其管轄辦理之，因此主管機關自得依照各路口的
    需求狀況做不同的設計，受處分人自有遵守之義務，且原處
    分機關所為上開裁罰容係維繫交通秩序、促進用路人遵守交
    通管制措施之必要處置，且於上開法律授權裁量範圍之內而
    為裁罰，亦於法有據。
五、綜上所述，受處分人確有於前揭時、地騎乘上開機車行經有
    燈光號誌管制之交岔路口闖紅燈之違規行為，從而，原處分
    機關依道路交通管理處罰條例第53條第1項、第63條第1項之
    規定，裁處罰鍰2700元，並記違規點數3點，核無違誤，受
    處分人所執前詞聲明異議，為無理由，應予駁回。
六、據上論斷，應依道路交通管理處罰條例第87條第2項，道路
    交通案件處理辦法第19條，裁定如主文。
中    華    民    國    97    年    8     月    21    日
                  臺灣臺中地方法院交通法庭
                      法  官  吳崇道
上正本證明與原本無異。
如不服本裁定，應於送達後五日內，向本院提出抗告狀。
                      書記官  黃舜民
中    華    民    國    97    年    8     月    21    日


司法院資訊處製作；財團法人民間司法改革基金會備份。
